【裁判字號】    99,再,1
【裁判日期】    990408
【裁判案由】    開始重新審理
【裁判全文】
臺灣高等法院高雄分院刑事裁定             99年度再字第1號
抗  告  人  臺灣高雄地方法院檢察署檢察官
受處 分 人  甲○○
上列抗告人因受處分人觀察、勒戒案件，不服臺灣高雄地方法院
中華民國98年11月18日裁定（98年度審毒聲字第1407號），提起
抗告，經本院駁回抗告後，再依聲請裁定重新審理，本院裁定如
下：
    主  文
原裁定撤銷。
聲請駁回。
    理  由
一、抗告意旨略以：受處分人甲○○前於98年9 月24日施用第一
    級毒品海洛因，經臺灣高雄地方法院於98年11月18日以98年
    度審毒聲字第1407號裁定令入勒戒處所觀察勒戒，復經臺灣
    高等法院高雄分院於99年1 月13日以98年度毒抗字第158 號
    裁定駁回抗告確定，惟受處分人甲○○前因施用毒品，於92
    年2 月3 日強制戒治執行完畢釋放，並由臺灣高雄地方法院
    檢察署檢察官以92年度戒毒偵字第212 號不起訴處分確定。
    又於96年12月間因施用第一級毒品海洛因，經臺灣高雄地方
    法院於97年4 月22日以97年度審訴字第861 號判處有期徒刑
    8 月確定。是受處分人甲○○再於98年9 月24日施用第一級
    毒品海洛因，依法即應逕行追訴，臺灣高雄地方法院裁定令
    入勒戒處所觀察勒戒，於法自有未合。
二、按毒品危害防制條例於92年7 月9 日修正公布，自93年1 月
    9 日施行，其中第20條、第23條將施用毒品之刑事處遇程序
    ，區分為「初犯」及「五年內再犯」、「五年後再犯」。依
    其立法理由之說明：「初犯」，經觀察、勒戒或強制戒治後
    ，應為不起訴處分或不付審理之裁定；經觀察、勒戒或強制
    戒治執行完畢釋放後，「五年內再犯」者，因其再犯率甚高
    ，原實施之觀察、勒戒及強制戒治既已無法收其實效，爰依
    法追訴或裁定交付審理。至於經觀察、勒戒或強制戒治執行
    完畢釋放後，「五年後再犯」者，前所實施之觀察、勒戒或
    強制戒治已足以遮斷其施用毒品之毒癮，為期自新及協助其
    斷除毒癮，仍適用「初犯」規定，先經觀察、勒戒或強制戒
    治之程序。從而依修正後之規定，僅限於「初犯」及「五年
    後再犯」二種情形，始應先經觀察、勒戒或強制戒治程序。
    倘被告於五年內已再犯，經依法追訴處罰，縱其第3 次（或
    第3 次以上）再度施用毒品之時間，在初犯經觀察、勒戒或
    強制戒治執行完畢釋放5 年以後，已不合於「五年後再犯」
    之規定，且因已於「五年內再犯」，顯見其再犯率甚高，原
    實施觀察、勒戒或強制戒治，已無法收其實效，即應依該條
    例第10條處罰（最高法院95年度第7 次刑事庭會議決議）。
三、經查，受處分人甲○○前因施用毒品，於92年2 月3 日強制
    戒治執行完畢釋放，並由臺灣高雄地方法院檢察署檢察官以
    92年度戒毒偵字第212 號不起訴處分確定；又於96年12月間
    因施用第一級毒品海洛因，經臺灣高雄地方法院於97年4 月
    22日以97年度審訴字第861 號判處有期徒刑8 月確定，有上
    開檢察官不起訴處分書、原審法院97年度審訴字第861 號刑
    事判決附可稽。是依前開說明，受處分人甲○○再於98年9
    月24日施用第一級毒品海洛因，依法即應逕行追訴。原審法
    院就受處分人甲○○於98年9 月24日施用第一級毒品海洛因
    犯行裁定令入勒戒處所觀察勒戒，於法尚有未合。從而，檢
    察官抗告，為有理由，自應由本院將原審裁定撤銷，另諭知
    駁回聲請人之聲請。
三、依刑事訴訟法第413 條，裁定如主文。
中    華    民    國    99    年    4     月    8     日
                  刑事第八庭    審判長法  官  洪兆隆
                                      法  官  張盛喜
                                      法  官  郭玫利
以上正本證明與原本無異。
不得再抗告。
中    華    民    國    99    年    4     月    8     日
                                      書記官  梁美姿

司法院資訊處製作；財團法人民間司法改革基金會備份。
